【裁判字號】    92,訴,37
【裁判日期】    920430
【裁判案由】    強盜等
【裁判全文】
臺灣嘉義地方法院刑事判決                            九十二年度訴字第三七號
    公  訴  人  臺灣嘉義地方法院檢察署檢察官
    被      告  乙○○
    指定辯護人  楊勝夫  律師
右列被告因強盜等案件，經檢察官提起公訴（九十一年度偵字第八一一六號），本院
判決如左：
    主  文
乙○○意圖為自己不法之所有，攜帶凶器以強暴及脅迫至使不能抗拒，而取他人之物
未遂，處有期徒刑肆年。扣案之美工刀壹把沒收。
    事  實
一、乙○○於民國九十一年十二月三日二十時許，在嘉義縣中埔鄉○○村○○路和睦
    郵局前，見丁○○自和睦郵局自動櫃員機前出來，正進入其所駕駛之車牌號碼Ｊ
    七—三五三三號自小客車尚未關上車門之際，竟意圖為自己不法之所有，用屁股
    推擠丁○○進入車內，並持其所有之美工刀一把，抽出刀刃長約六公分，右手持
    刀強行環抱丁○○，將美工刀置於丁○○胸前，並對丁○○恫嚇：「不要講話，
    不然要殺妳」，以此強暴、脅迫方式至丁○○不能抗拒，同時以左手強盜丁○○
    之皮包，嗣於拉扯之際，乙○○所持之美工刀劃到丁○○，致使丁○○受有左側
    第一指掌面表淺損傷一乘零點二公分、左側第三指掌面表淺損傷零點二乘零點二
    公分之傷害。丁○○即大喊救命，附近民眾多人聞聲前來查看，乙○○見事跡敗
    漏，於財物尚未得手之際奔跑逃逸。並於逃逸過程中將美工刀丟棄現場附近，然
    隨即為見義勇為之民眾丙○○等人加以逮捕，並尋獲乙○○所有供犯本案使用之
    美工刀。
二、案經丁○○訴由嘉義縣警察局中埔分局報請臺灣嘉義地方法院檢察署檢察官偵查
    起訴。
    事  實
一、訊據被告乙○○固不否認於前揭時、地持刀欲強取被害人丁○○皮包之事實，惟
    矢口否認有何加重強盜之犯行，辯稱伊沒有對被害人說「不要講話，不然要殺你
    」，沒有抱住被害人，沒有叫被害人坐上車，伊也沒有坐進車內，亦沒有用美工
    刀抵住被害人；被害人指掌劃傷係被害人推開被告之際無意間碰觸刀刃所致，伊
    無傷害被害人之意；辯護人為被告辯稱：被告當天飲酒已達精神耗弱，請依刑法
    第十九條第二項減輕其刑云云，經查：
  (一)右揭事實業據被害人迭於警、偵訊及本院中指訴綦詳，核與被告於警訊中坦承：
    伊趁被害人走近Ｊ七—三五三三之車，坐上駕駛座時，趁該車門尚未關好，即上
    前擠上駕駛座，手持美工刀，欲搶其皮包等語（見警卷第一頁背面）相符（固被
    害人與被告所稱之左右手並不相同，惟不影響結果），且有證人甲○○於本院調
    查時證稱：他們都坐在前座，但是是兩個人都坐在司機座位，還是一人坐司機座
    、一人坐乘客座，其看不清楚當時司機座的門沒有關起來，還留有一小縫；被害
    人沒有說話。當時很暗，其也看不清楚那名女子。其是先聽到有一名女子在喊救
    命，其才低頭去問（見本院卷第二五頁）；其於警訊中證稱：其於九十一年十二
    月三日二十時騎腳踏車經過嘉義縣中埔鄉○○村○○路八八五號（後庄郵局）前
    ，聽到一名女子在車上喊救命，而且有一名男子也在車內，其就問車上的人是什
    麼事情，而車上的男子（按：指被告）就回應說這是私人的事情等語（見警卷第
    七頁背面）；以及證人丙○○於偵訊中證稱：其聽到很多人喊搶劫，其看一個男
    的跑出來，好多人追他，其就追過去，追他時沒看清楚，他有無拿刀，其追進死
    巷，被告要翻牆，其抓住他的腳，他後來又翻過圍牆，其等在圍牆後抓到他，被
    告的美工刀丟在圍牆前，美工刀是其帶警察沿他跑的路線去找到的等語（見偵卷
    第十一頁背面）等語，並有美工刀一把扣案、被害人之診斷證明書附卷可證。
  (二)至被告辯稱伊沒有叫被害人坐上車，伊也沒有坐進車內，亦沒有用美工刀抵住被
    害人云云，核與證人甲○○上開證言證稱被告與被害人均坐在前座，司機座之門
    留一小縫等語，顯不相符，自堪認被告確已將被害人擠上駕駛座，兩人同坐於駕
    駛座上；且被告於偵查中亦自承其把刀直接放在被害人胸前（見偵卷第十六頁）
    ，於本院亦自承已將該美工刀之刀刃推出（見本院卷第十六頁），而被害人亦因
    拉扯而使手部被該刀刃割傷，有該診斷證明書可稽，自堪認被告有將美工刀置於
    丁○○胸前，否則被害人應不至於因拉扯而受有刀傷，是被告上開所辯應不可採
    。
  (三)又被告辯稱伊沒有對被害人說「不要講話，不然要殺你」，沒有抱住被害人云云
    ，惟查，被害人於警、偵訊及本院調查時堅稱被告確實有圈住其脖子，並叫其不
    要講話否則將殺害等語，衡諸前情，被告既欲強取被害人之皮包，並已將被害人
    擠進車內，且持刀置於被害人胸前，其欲致使被害人不能抗拒並強取其皮包之意
    圖已甚明確，而被害人與被告本無仇恨，且已有上開事證足證被告犯罪，被害人
    應無故意增捏被害情節之必要，是被害人此部分之指述與常理相符而可信，被告
    此部分之辯詞，應屬事後卸責之詞，尚難採信。
  (四)另辯護人為被告辯稱：被告當天飲酒已達精神耗弱，請依刑法第十九條第二項減
    輕其刑云云，然如上所述，自被告當時仍能向證人甲○○謊稱係私人的事情，以
    及被告在被路人發現後仍知逃逸，且翻過圍牆逃避追捕，嗣於圍牆後被路人逮捕
    等情觀之，及參之被告到案後仍能詳細作答製作筆錄，且知辯稱其未用美工刀抵
    住被害人、未出言恐嚇被害人等語，而被告酒測之數值僅有○‧五五mg/dL之情
    ，且被告本人自警訊、偵訊及本院調查審理程序始終未曾主張自己於案發時有心
    神喪失或精神耗弱之情形而請求調查，乃係辯護人於本院審理時始提出辯護狀為
    被告為如上之主張等情做綜合判斷，自堪認被告固有飲酒，但為本件犯罪時仍精
    神清楚，知悉掩護犯行以及逃逸躲避追捕，實難認被告於犯案時已達精神耗弱之
    程度，是辯護人為被告辯稱：被告當天飲酒已達精神耗弱，自屬無據。
  (五)因而，本件事證明確，被告攜帶凶器以強暴及脅迫至使被害人不能抗拒，而取被
    害人之物未遂之犯行堪可認定。
二、按刑法第三百二十八條第一項所稱之「強暴」，指對人之身體，且足以抑制他人
    抵抗程度之有形力之行使；亦即直接或間接對於人之身體施以暴力，壓制被害人
    之抗拒。所稱之「脅迫」指對人，且足以抑制其抵抗程度之惡害通知行為；亦即
    以威嚇加之於被害人，使其精神上產生恐怖之心裡。次按強盜罪之強暴、脅迫，
    祇須抑壓被害人之抗拒或使被害人身體上、精神上，處於不能抗拒之狀態為已足
    。另按至於是否「不能抗拒」，除應考量行為人所實施之不法手段是否足以抑制
    通常人之抗拒，使之喪失自由意思外，並應就被害人之年齡、性別、性格、體能
    及當時所處環境等因素，加以客觀之考察，以為判別標準（最高法院八十八年度
    台上字第二一三二號判決參照）。本件被告持美工刀一把，抽出刀刃長約六公分
    ，右手持刀強行環抱丁○○，將美工刀置於丁○○胸前，並對丁○○恫嚇：「不
    要講話，不然要殺妳」等語，而欲取被害人皮包之行為，堪認係前開所稱之「強
    暴」、「脅迫」行為，且被告持前開露出刀刃之美工刀對被害人施強暴脅迫，並
    參以被告身高一七四公分、體重八二公斤，身材極為壯碩，而被害人身高僅一五
    九點五公分、體重五十二公斤之情，足認被告壓抑前開被害人之意思自由，已達
    不能抗拒之程度。查被告犯本件之罪時所使用之美工刀一把，客觀上足以對人之
    生命、身體、安全構成威脅，係屬兇器無訛。又被告持前開美工刀以強暴、脅迫
    方式致令被害人不能抗拒後，因被害人大喊救命，附近民眾多人聞聲前來查看，
    被告見事跡敗漏，於財物尚未得手之際奔跑逃逸，嗣為民眾所逮補，核被告所為
    ，係犯刑法第三百三十條第二項、第一項之攜帶兇器強盜未遂罪。又被告持扣案
    美工刀一把抵住被害人胸前，於拉扯之際導致被害人受有左側第一指掌面表淺損
    傷一乘零點二公分、左側第三指掌面表淺損傷零點二乘零點二公分之傷害，此部
    分乃被告施用強暴之當然結果，不另論罪，公訴人認就此部分應另成立傷害罪，
    尚有未洽，又被害人固就傷害部分撤回告訴，惟因傷害部分不另成罪，故被害人
    是否撤回告訴並不生影響，附此敘明。另被告已著手於加重強盜行為之實施，未
    取得財物之結果，為未遂犯，爰依刑法第二十六條前段之規定，減輕其刑。爰審
    酌被告年輕力壯，不思循正當管道謀生，反利用被害人自金融機構使用自動櫃員
    機後，較無戒心之際，持刀暴力相向，於拉扯中導致被害人受傷多處，危害社會
    治安頗鉅，惟考其未取得財物，犯後坦承部分犯行等一切情狀，量處如主文所示
    之刑。至扣案之美工刀一把，為被告所有供犯罪所用之物，業據其於本院審理時
    供明在卷，依刑法第三十八條第一項第二款規定宣告沒收之。
據上論斷，應依刑事訴訟法第二百九十九條第一項前段，刑法第三百三十條第一項、
第二項、第二十六條前段、第三十八條第一項第二款，判決如主文。
本案經檢察官郭志明到庭執行職務。
中      華      民      國    九十二    年      四      月     三十   日
                          臺灣嘉義地方法院刑事第三庭
                              審判長法官  沈  福  財
                                    法官  黃  國  益
                                    法官  林  福  來
右正本證明與原本無異。
如不服本判決，應於判決送達後十日內向本院提出上訴狀（應附繕本）。
中      華      民      國    九十二    年      四      月     三十   日
                                  書記官  尹  玉  琪
附錄論罪科刑法條
刑法第三百二十八條
意圖為自己或第三人不法之所有，以強暴、脅迫、藥劑、催眠術或他法，至使不能抗
拒，而取他人之物或使其交付者，為強盜罪，處五年以上有期徒刑。
以前項方法得財產上不法之利益或使第三人得之者，亦同。
犯強盜罪因而致人於死者，處死刑、無期徒刑或十年以上有期徒刑；致重傷者，處無
期徒刑或七年以上有期徒刑。
第一項及第二項之未遂犯罰之。
預備犯強盜罪者，處一年以下有期徒刑、拘役或三千元以下罰金。
刑法第三百三十條
犯強盜罪而有第三百二十一條第一項各款情形之一者，處七年以上有期徒刑。
前項之未遂犯罰之。


司法院資訊處製作；財團法人民間司法改革基金會備份。
